【裁判字號】    99,台上,6179
【裁判日期】    991007
【裁判案由】    殺人未遂
【裁判全文】
最高法院刑事判決            九十九年度台上字第六一七九號
上  訴  人  甲○○
選任辯護人  盧國勳律師
            陳貴德律師
上列上訴人因殺人未遂案件，不服台灣高等法院中華民國九十七
年十二月四日第二審判決（九十七年度上訴字第三０八九號，起
訴案號：台灣台北地方法院檢察署九十六年度偵字第二一九０六
號），提起上訴，本院判決如下：
    主  文
上訴駁回。
    理  由
按刑事訴訟法第三百七十七條規定：上訴於第三審法院，非以判
決違背法令為理由不得為之；是提起第三審上訴，應以原判決違
背法令為理由，係屬法定要件。如果上訴理由書狀並未依據卷內
訴訟資料具體指摘原判決不適用何種法則或如何適用不當；或所
指摘原判決違法情事，顯與法律規定得為第三審上訴理由之違法
情形不相適合；均應認其上訴為違背法律上之程式，予以駁回。
本件原判決撤銷第一審之科刑判決，改判仍論處上訴人甲○○殺
人未遂罪刑（處有期徒刑二年六月，並為從刑沒收之宣告），已
詳敘其調查證據之結果及證據取捨並認定事實之理由；所為論斷
，均有卷存證據資料可資覆按。從形式上觀察，原判決並無違背
法令之情形。上訴人之上訴意旨略稱：（一）告訴人曹利瑋驅趕
上訴人離開時，也有拿刀喝稱若不離開，就要殺人，上訴人正欲
離開之際又遭告訴人潑水，眼鏡模糊因而轉身時誤傷告訴人，亦
非無可能。因此，告訴人究竟有無以水管潑灑上訴人身體致其眼
鏡模糊而誤傷告訴人？尤有傳喚當時在場之告訴人之先生及華江
派出所警員之必要。乃原審未依職權傳喚，自有應於審判期日調
查之證據而未予調查之違法。（二）原判決先於理由欄貳之(二)稱
：「並無證據足認告訴人有向上訴人潑水」，復於同欄貳之(三)稱
：「竟又遭告訴人以口頭及潑水方式驅趕」，認定上訴人因而起
意殺人，自有判決所載理由矛盾之違法。（三）原判決理由略謂
：「告訴人雖閃避，惟仍造成左後側胸穿刺傷」。然告訴人是否
有閃避？是否係其片面之詞？又上訴人於警詢時供稱不小心割傷
告訴人背部，雖與台大醫院民國九十七年一月二日校附醫秘字第
0960215582號函說明二所示「該傷口疑由尖銳物品自後側方穿刺
而造成」一致；但原判決憑何認定告訴人有閃躲之事，及對上訴
人因不小心割傷告訴人背部之辯解為何不可採，均未說明其理由
，有理由未備之違法。（四）由上開醫院函文以觀，告訴人於其
左後側胸處有一尖銳傷口，該傷口並無傷及胸部及腹部臟器；又
原審認定上訴人持刀刺向告訴人左胸部位，核與上開醫院函示：
「疑由尖銳物品自後側方穿刺而造成」不符，自有證據理由矛盾
之違法情形。而上訴人持刀刺向告訴人左後側胸處，傷口在左胸
壁，該處應非致命部位，且上訴人僅刺一刀即住手，此外，上訴
人與告訴人間素無恩怨糾紛，足證上訴人並無殺人故意，乃原判
決置上開有利於上訴人之證據於不顧，自屬違法。（五）上訴人
因生活困難才會以年邁之身推著三輪車上街賣豬肉謀生，又因為
告訴人以水管潑灑上訴人身體致其眼鏡模糊而誤傷告訴人，始釀
成悲劇，其情堪憫恕，原審未審酌上訴人有刑法第五十九條可憫
恕之情形，仍遽以重判，明顯違反比例原則，其判決當然違背法
令等語。
惟查：原判決綜合全部卷證資料，於理由欄說明上訴人有本件殺
人未遂犯行之理由。復於理由欄說明，就上訴人否認殺人未遂犯
罪所辯：其正欲離開之際，遭告訴人潑水，眼鏡模糊因而轉身時
誤傷告訴人，並無殺人犯意等各節，認如何與事實不符而非可採
等情，加以指駁（見原判決理由欄貳之(二)(三)）。經核俱與卷內資
料相符。復按：（一）原判決已說明綜合證人曹利瑋之證述及卷
內證據資料，足認上訴人係基於殺人之犯意，持扣案尖刀對著告
訴人心臟部位行刺，因告訴人本能地閃躲而仍被刺到左後胸，…
…等故意殺人之理由（見原判決理由欄貳之(二)）；經核於法並無
不合。上訴意旨(一)仍執原審未依職權傳喚當時在場之告訴人之先
生及華江派出所警員（非在現場目睹）俾查明告訴人有無對上
訴人灑水致上訴人之眼鏡模糊等不影響原判決此部分之認定事實
之枝節事項，指摘原判決有應於審判期日調查之證據而未予調查
之違法，自非適法之第三審上訴理由。（二）原判決雖於理由欄
貳之(二)及貳之(三)記載上訴意旨(二)所指語意不一致之情形，惟曹利
瑋已於第一審證稱：「沒有用水潑上訴人」；「當時是用水管沖
地板，因地板沖濕了，他可能不會願意在那裡繼續擺攤」各等語
（見第一審卷第九十三頁）。足證前者（告訴人沒有向上訴人潑
水），係在說明無證據證明告訴人故意向上訴人潑水，後者（上
訴人遭告訴人以潑水方式驅趕）則在說明告訴人以水管沖濕地板
之方式驅趕上訴人，二者並無歧異。上訴意旨(二)係屬誤會。又原
判決已說明告訴人因閃避始被刺到左後胸，核與台大醫院九十七
年一月二日校附醫秘字第0960215582號函說明二所揭示「該傷口
疑由尖銳物品自後側方穿刺而造成」一節，並無不合。上訴意旨
(三)係就原審認定事實之適法職權行使，重為事實上之爭執，亦非
適法之上訴理由。（三）原判決已將殺人未遂與傷害之區別詳加
闡釋，並說明上訴人如何有殺人之犯意，不能因與告訴人素無恩
怨，且僅刺一刀，即認上訴人無殺人故意之理由（見原判決理由
欄貳之(三)）。經核其論斷亦無不合。又刑法第五十九條規定酌減
其刑，係事實審法院審判職權得為自由裁量之事項，不得以事實
審法院未適用刑法第五十九條規定酌減其刑而執為上訴第三審之
適法理由。上訴意旨(四)、(五)係就原審採證認事之適法職權行使及
原判決已說明之事項，徒憑己見，漫事指摘；其他上訴意旨，並
非依據卷內資料具體指摘究係如何違背法令，俱非適法之第三審
上訴理由。綜上，應認上訴人之上訴為違背法律上之程式，予以
駁回。
據上論結，應依刑事訴訟法第三百九十五條前段，判決如主文。
中    華    民    國  九十九  年    十    月    七    日
                      最高法院刑事第七庭
                          審判長法官  林  永  茂
                                法官  蘇  振  堂
                                法官  林  立  華
                                法官  蔡  國  在
                                法官  陳  春  秋
本件正本證明與原本無異
                                      書  記  官
中    華    民    國  九十九  年    十    月   十三   日
                                                      v

司法院資訊處製作；財團法人民間司法改革基金會備份。
